【裁判字號】    97,訴,209
【裁判日期】    970331
【裁判案由】    毒品危害防制條例
【裁判全文】
臺灣臺北地方法院刑事判決               97年度訴字第209號
公  訴  人  臺灣臺北地方法院檢察署檢察官
被      告  乙○○
                    （現另案於臺灣臺北看守所羈押中）
上列被告因違反毒品危害防制條例案件，經檢察官提起公訴（96
年度毒偵字第3880號），本院判決如下：
    主  文
本件管轄錯誤，移送於臺灣士林地方法院。
    理  由
一、公訴意旨略以：被告乙○○前因施用第二級毒品安非他命、
    MDMA，經送觀察勒戒後，因無繼續施用傾向，甫於民國92
    年5月7日觀察勒戒完畢，並經臺灣臺北地方法院檢察署檢察
    官以91年度毒偵字第2641號為不起訴處分在案。詎未戒絕毒
    癮，又於96年11月14日晚間20時20分許，為警採尿前26小時
    內之某時，在不詳處所，施用第一級毒品古柯鹼，嗣於96年
    11月14日20時20分許，在臺北市○○區○○路199巷15號8樓
    ，為警查獲。因認被告所為係犯毒品危害防制條例第10條第
    1項之施用第一級毒品罪嫌。
二、按案件由犯罪地或被告之住所、居所或所在地之法院管轄，
    此為刑事訴訟法第5條第1項所規定。而被告之住所、居所或
    所在地，係以檢察官提起公訴（或自訴人提起自訴）時為準
    ，此見最高法院48年臺上字第837號判例意旨自明。又無管
    轄權之案件，應諭知管轄錯誤之判決，並同時諭知移送於管
    轄法院，且得不經言詞辯論為之，刑事訴訟法第304條、第
    307條亦有明文規定。
三、經查：
    (一)本案被告於94年7月15日起即設籍在臺北市○○區○○路
      199 巷15號8樓，迄至96年11月14日20時20分許為警查獲
      之際，其之住、居所地亦為上址，有被告之個人基本資料
      查詢、警詢筆錄在卷可稽（見偵查卷第6頁、本院卷），
      是被告之住所、居所均非屬本院轄區。至被告於檢察官提
      起本件公訴而繫屬於本院之際（即97年2月1日），因另案
      （本院97年度訴字第73號）羈押於臺灣臺北看守所（址設
      ：臺北縣土城市），此有臺灣高等法院被告前案紀錄表、
      臺灣臺北地方法院檢察署甲○盛月96毒偵3880字第1140號
      函附卷可稽，足認本案繫屬於本院時，被告之所在地為臺
      北縣土城市，雖就臺灣臺北看守所之建物及行政隸屬而言
      ，或屬臺灣臺北地方法院檢察署監督管轄，然刑事訴訟法
      第5條規定之被告所在地乃指「被告身體之所在地」，並
      以起訴時為準，至其所在之原因，無論自由與強制，皆所
      不問（最高法院87年臺非字第370號判決參照），是以本
      案起訴時，被告身體之所在地係在臺北縣土城市之臺灣臺
      北看守所，當非屬本院管轄區域，尚不能以臺灣高等法院
      檢察署指定之行政監督權限而創設刑事訴訟法有關管轄之
      規定。
    (二)再者，被告自始即否認有於96年11月14日20時20分許為警
      查獲採尿前26小時內之某時有施用第一級毒品古柯鹼之行
      為，並辯稱：最後一次施用係在96年5月、6月在家中（即
      臺北市○○區○○路199巷15號8樓），此外無施用古柯鹼
      之行為，警方至其家中搜索時亦未查獲任何毒品云云（見
      本院97年3月3日準備程序筆錄），而警方於上揭時間，持
      本院核發之搜索票至被告位於臺北市○○區○○路199巷
      15號8樓住處執行搜索，並未查扣任何違反毒品危害防制
      條例相關證物或其他應行扣押之物等情，復有內政部警政
      署刑事警察局搜索扣押筆錄1份在卷可參（見毒偵卷第38
      頁至第42頁），足見本件犯罪地不明。縱被告於96年11月
      14日在內政部警政署刑事警察局偵訊室所採集之尿液檢體
      ，經檢驗呈古柯鹼代謝物陽性反應（此有法務部調查局鑑
      定書附於毒偵卷第48頁），亦無法據此認定被告於本院管
      轄區域內確有施用第一級毒品犯行。
    (三)從而，本件被告犯罪地不明，且被告住居所地或起訴時所
      在地均不在本院管轄區域，足見本件被告施用第一級毒品
      之犯行，本院並無管轄權。是以，公訴人誤向本院提起公
      訴，自有未合，爰不經言詞辯論，逕為諭知管轄錯誤之判
      決，並移送於有管轄權之臺灣士林地方法院。
四、據上論斷，應依刑事訴訟法第304條、第307條判決如主文。
中    華    民    國    97    年    3     月    31    日
                  刑事第五庭審判長法  官  黃程暉
                                  法  官  高偉文
                                  法  官  何俏美
上正本證明與原本無異。
如不服本判決，應於判決送達後10日內向本院提出上訴狀 (應抄
附繕本)。
                                  書記官  林曉郁
中    華    民    國    97    年    3     月    31    日


司法院資訊處製作；財團法人民間司法改革基金會備份。
